【裁判字號】    99,訴,253
【裁判日期】    990929
【裁判案由】    榮民就養
【裁判全文】
臺中高等行政法院判決
                                       99年度訴字第253號
                                     99年9月23日辯論終結
原      告  甲○○
被      告  行政院國軍退除役官兵輔導委員會臺中縣榮民服務
            處
代  表  人  乙○○
訴訟代理人  丁○○
            丙○○
上列當事人間因榮民就養事件，原告不服行政院國軍退除役官兵
輔導委員會中華民國99年5月3日輔法字第0990000264號訴願決定
，提起行政訴訟。本院判決如下︰
    主  文
原告之訴駁回。
訴訟費用由原告負擔。
    事實及理由
一、事實概要：原告於民國（下同）99年1月21日向被告申請「
    全部供給制安置就養」，經被告審查原告檢附資料，認原告
    全家人口總收入平均每人為新臺幣（下同）377,995元，超
    過當年就養給付額度176,460元，具有國軍退除役官兵就養
    安置辦法（下稱就養安置辦法）第6條第5款規定不予安置就
    養之情形，乃於99年2月25日以中縣處養字第09900001021號
    函駁回其申請。原告不服，提起訴願，遭決定駁回，遂提起
    行政訴訟。
二、本件原告主張：
  (一)依就養安置辦法第7條第3項第1款規定，已結婚之女兒及其
    直系血親卑親屬，未與申請人同戶籍者，不列入全家人口範
    圍。此條文規定，女兒結婚搬出去自立門戶，就可不列入全
    家人口數計算平均所得。按兩性平等法規定，兩性就工作、
    福利等不能因性別不同，而有差別待遇。原告之子蕭哲夫已
    結婚自立門戶，應比照女兒結婚自立門戶，不列入全家人口
    數計算平均所得，被告駁回原告之理由，明顯違反兩性平等
    法。
  (二)法條雖未規定男兒結婚自立門戶可不列入全家人口數，但依
    民法類推適用原則，乃法律對無規定之事項，類推適用關於
    類似事項之規定予以處理，乃現代各國之立法處理原則，此
    有最高法院28年上字第2116號判例可稽。
  (三)綜上所述，被告違反兩性平等法，其所為之處分違法不當等
    情。並聲明求為判決撤銷訴願決定及原處分。
三、被告則以：
  (一)依財政部臺灣省中區國稅局97年度綜合所得稅各類所得資料
    清單所載，原告所得為51,402元，長子所得為684,839元，
    長女所得為397,743元，全家人口總收入為1,133,984元，按
    全家人口3人平均分配，每人為377,995元，超過當年就養給
    付額度每人每年176,460元，具有就養安置辦法第6條第5款
    規定不予安置情形，被告依規定駁回原告申請，並無不合。
  (二)依原告戶籍資料所載，原告於81年11月10日與前妻離婚時，
    長女未成年，並由其前妻監護，目前其長女已成年，未與原
    告同一戶籍。核原告申請時並未主張其長女有未履行扶養義
    務之情形，致被告未進行訪視評估及專案報請輔導會核准不
    列計其長女為全家人口。惟縱不列計其長女為全家人口，原
    告之全家人口計有原告及長子兩人，全家人口總收入為736,
    241元，按全家人口兩人平均分配，每人為368,120元，亦超
    過當年就養給付額度，仍有就養安置辦法第6條第5款規定不
    予安置情形。
  (三)至原告主張其長子已結婚，且不與原告同一戶籍，應比照出
    嫁女兒不列計全家人口乙節。核長子既為原告之直系血親，
    又無定排除列計規定之適用，依就養安置辦法第7條第1項第
    2款規定，應列計為全家人口等語，資為抗辯。並聲明求為
    判決駁回原告之訴。
四、兩造之爭點在於被告依就養安置辦法第6條第5款規定否准原
    告申請「全部供給制安置就養」，是否合法？經查：
  (一) 按「退除役官兵符合下列情形之一者，得申請全部供給制
     安置就養：．．．。四、年滿61歲。」、「第4條第1項第3
     款、第4款所定退除役官兵申請安置就養，具有下列情形之
     一者，不予全部供給制安置就養：．．．。五、申請人全
     家人口總收入按全家人口平均分配每人超過當年就養給付
     額度。．．．。」、「本辦法所定全家人口，除申請人外
     ，包括下列人員：一、配偶。二、直系血親。三、綜合所
     得稅將申請人認列扶養親屬免稅額之納稅義務人。前項各
     款人員有下列情形之一者，不列計全家人口範圍：一、申
     請人已出嫁之女兒及其直系血親卑親屬，未與申請人同一
     戶籍，且無前項第三款所定情形。．．．。五、因其他情
     形特殊，未履行扶養義務，致申請人生活陷於困境，經榮
     服處訪視評估認定，並報經輔導會核定。」分別為就養安
     置辦法第4條第1項、第6條第5款、第7條第1項、第2項所明
     定。另依國軍退除役官兵全部供給制安置就養作業規定(下
     稱安置就養作業規定)第8點規定：「依本辦法第7條規定計
     算申請人全家人口，應依下列各款規定辦理：．．．。
     （八）申請人生活陷於困境，經訪視評估有下列情形之一
     ，未履行扶養義務之配偶或直系血親，不計入全家人口範
     圍：1、與配偶離婚，未成年之子女由前配偶監護，其子女
     成年後未履行扶養義務、且未與申請人同一戶籍或共同生
     活，綜合所得稅亦未將申請人認列為扶養親屬免稅額，具
     證明資料。．．．。」
  (二)本件依卷附財政部臺灣省中區國稅局97年度綜合所得稅各類
    所得資料清單所載，原告所得為51,402元，長子蕭哲夫所得
    為684,839元，長女蕭晴卉所得為397,743元，全家人口總收
    入為1,133,984元，按全家人口3人平均分配，每人為377,99
    5元，超過當年就養給付額度每人每年176,460元，具有就養
    安置辦法第6條第5款規定不予安置就養之情形，被告依首揭
    規定駁回原告之申請，於法並無不合。
  (三)另原告於81年11月10日與前妻離婚時，長女未成年，並由其
    前妻監護，目前長女已成年，未與原告同一戶籍，此有蕭晴
    卉戶籍謄本在卷足憑，則依前揭安置就養作業規定第8點所
    定，其長女蕭晴卉應不計入全家人口範圍，惟原告於申請時
    ，並未主張其長女有未履行扶養義務之情形，致被告未依上
    揭規定進行訪視評估及專案報請行政院國軍退除役官兵輔導
    委員會核准不列計其長女為全家人口，惟縱其長女不列計為
    全家人口，原告全家人口計有原告及長子2人，全家人口總
    收入為736,241元，按全家人口2人平均分配，每人為368,12
    0元，亦超過當年就養給付額度每人176,460元，仍有就養安
    置辦法第6條第5款規定不予安置就養之情形。至原告所訴長
    子已結婚，且不與原告同一戶籍，應比照出嫁女兒不列計全
    家人口，乃將其列入有違兩性平等法一節，經核長子既為原
    告之直系血親，又無所定排除列計規定之適用，依就養安置
    辦法第7條第1項第2款規定，即應列計為全家人口。且兩性
    工作平等法係規範工作權之平等，無關於榮民就養，就養安
    置辦法第7條第2項第1款之規定，僅係為計算全家人口數所
    訂之標準，無關權利之限制，原告所訴有違兩性工作平等法
    等情，亦無足採。
  (四)綜上所述，被告否准原告安置就養之申請，核無違誤。訴願
    決定予以維持，亦無不合。原告聲明求為撤銷，為無理由，
    應予駁回。
五、據上論結，本件原告之訴為無理由，依行政訴訟法第98條第
    1項前段，判決如主文。
中    華    民    國    99    年    9     月    29    日
                臺中高等行政法院第四庭
                          審判長法  官  沈  應  南
                                法  官  許  武  峰
                                法  官  王  德  麟
以上正本證明與原本無異。
如不服本判決，應於判決送達後20日內向本院提出上訴書狀，其
未表明上訴理由者，應於提起上訴後20日內向本院提出上訴理由
書（須依對造人數附具繕本）；如於本判決宣示或公告後送達前
提起上訴者，應於判決送達後20日內補提上訴理由書（須附繕本
）。未表明上訴理由者，逕以裁定駁回。
中    華    民    國    99    年    9     月    29    日
                                書記官  凌  雲  霄

司法院資訊處製作；財團法人民間司法改革基金會備份。
